臺灣臺北地方法院刑事判決　　　　　　　100年度訴字第682號
公　訴　人　臺灣臺北地方法院檢察署檢察官
被　　　告　金
上列被告因偽證案件，經檢察官提起公訴（100年度偵字第10417
號），本院判決如下：
    主  文
金犯偽證罪，處有期徒刑肆月。
    事  實
一、金與林建宏係夫妻關係，緣林建宏任負責人之九禾股份
    有限公司（營業址設於臺北市中山區○○○路483號10樓之3
    ，下稱九禾公司），於民國96年10月至同年11月間，雖曾僱
    用黃金宏，惟實際上並未支付薪資，但九禾公司卻仍製作黃
    金宏於96年間領取新臺幣（下同）6,000元薪資之不實事項
    之扣繳憑單，並據以填具營利事業所得稅結算申報書，而持
    向財政部臺北市國稅局申報九禾公司96年度營利事業所得稅
    而加以行使，林建宏因此涉犯行使業務登載不實文書罪，經
    檢察官提起公訴後，由本院以98年度易字第3653號審理。
二、是關於黃金宏於96年11月間有否自九禾公司領取薪資乙節，
    於林建宏被訴案件審判程序中，係判斷林建宏是否有製作不
    實扣繳憑單之重要關係事項。金斯時任九禾公司會計，
    ，明知黃金宏未曾向九禾公司領取薪資，竟為維護林建宏，
    而基於偽證之犯意，於99年5月6日在本院第16法庭內，就林
    建宏該被訴案件為證人，經審判長告知依其身分關係得拒絕
    作證之權利後，其未行使拒絕證言之權利，經告知具結意義
    ，金於供前具結後為虛偽證述，具結證稱：「96年11月
    6日下午領第一次薪水4,300元，跟我同一時間領，我當天是
    領2萬元。所以我有看到黃金宏領薪水的過程，德惠街辦公
    室進來有個圓桌，我先領薪水並且在單子上先寫領2萬元薪
    水之後，黃金宏說他也要領，所以林建宏就在單子上面寫說
    給他4,300元，我就拿給黃金宏看，由我把4,300元交給他點
    收並簽名，…」及「我後來就沒有看過黃金宏，但7、8日時
    ，林建宏有跟我說要與黃金宏一起去基隆醫院，分別跟我預
    支2,000元說是要給黃金宏的日薪」云云。嗣金真真於上開
    陳述後，即於99年7月9日提出刑事聲明狀，自白上開證述係
    虛偽之情，並於本院99年8月19日審理上揭林建宏被訴案件
    時，在本院第16法庭內為證人，亦自白先前的證述係虛偽不
    實，而於林建宏被訴案件裁判確定前自白，始悉上情。
三、案經本院告發，並由臺灣高等法院檢察署函轉臺灣臺北地方
    法檢察署檢察官偵查起訴。
    理  由
一、證據能力：本院認定事實所引用之下列卷證資料（包含供述
    證據、文書證據等證據），供述證據的部分，當事人於言詞
    辯論終結前均未爭執其證據能力，本院審酌該言詞陳述作成
    時之情況尚無不當之處，依刑事訴訟法第159條之5第2項規
    定，得為證據；非供述證據部份，查無違反法定程序取得之
    情形，依刑事訴訟法第158條之4反面規定，亦有證據能力。
二、訊據被告金矢口否認有何偽證犯行，辯稱：伊於99年5
    月6日作證時說有支付薪資是真實的，後來是黃金宏叫伊幫
    忙，伊才到法院寫99年7月9日之刑事聲明狀，說之前的陳述
    是不實云云。然查：
(一)林建宏任負責人之九禾公司，因實際上未支付黃金宏薪資，卻
  製作該年度支付薪資予黃金宏之內容不實扣繳憑單，而被訴行
  使業務登載不實文書罪，並經本院以98年度易字第3653號審理
  等情，業據本院核閱該案卷無訛。是就黃金宏有無向九禾公司
  領取薪資，自屬該案判斷林建宏業務上製作扣繳憑單的文書有
  無內容不實之重要關係事項。
(二)又被告在上開案件審理時，於99年5月6日在本院第16法庭內，
  就林建宏該被訴案件為證人，經審判長告知依其身分關係得拒
  絕作證之權利後，其未行使拒絕證言之權利，經告知具結意義
  ，金於供前具結後證稱：「96年11月6日下午領第一次薪
  水4,300元，跟我同一時間領，我當天是領2萬元。所以我有看
  到黃金宏領薪水的過程，德惠街辦公室進來有個圓桌，我先領
  薪水並且在單子上先寫領2萬元薪水之後，黃金宏說他也要領
  ，所以林建宏就在單子上面寫說給他4,300元，我就拿給黃金
  宏看，由我把4,300元交給他點收並簽名，…」及「我後來就
  沒有看過黃金宏，但7、8日時，林建宏有跟我說要與黃金宏一
  起去基隆醫院，分別跟我預支2,000元說是要給黃金宏的日薪
  」云云，有99年5月6日本院審判筆錄（見本院98年度易字第
  3653號卷一第70頁背面至第75頁）暨證人結文（見同前易字卷
  一第77頁）可稽。而被告該次作證後，即出具刑事聲明狀，自
  白上開證述係虛偽之情，並於本院99年8月19日審理上揭林建
  宏被訴案件時，在本院第16法庭內為證人，亦自白先前的證述
  係虛偽不實，有該書狀及本院審判期日筆錄可證。該案經審理
  結果，亦確認九禾公司並未支付薪資予黃金宏，該扣繳憑單確
  實內容不實，被告前揭99年5月6日之證述內容係迴護之詞而不
  實，林建宏並經判處罪刑確定，業據本院核閱該案卷無訛。是
  被告斯時為九禾公司會計，明知九禾未實際支付薪資予黃金宏
  ，其就此等己身經歷事項，竟於具結後為違反真實之陳述，其
  上開99年5月6日之陳述確屬虛偽不實，至為明確。
(三)被告雖翻異其前揭自白偽證之陳述，而以前詞置辯，並稱：都
  是別人跟伊說怎麼講，當時伊有吃藥不清楚講什麼，刑事聲明
  狀是黃金宏用錢唆使伊寫的，伊才會在99年8月19日依照黃金
  宏叫伊講的方式去作證，伊是被他們利用云云。惟查：
1.細譯被告於前揭案件審理時所述，均係針對開放性問題為連續
  陳述，是若其當時因服用藥物而精神狀況不佳，何以能就檢察
  官及本院之問題為連續而完整之陳述，況被告於99年8月19 日
  第2次審理時為證人，被告對本院訊問其提出刑事聲明狀之原
  因亦能適切回答，足見被告並無因服用藥物而有神智不清之情
  況。
2.依被告於99年8月19日之證述，除證稱九禾公司未支付黃金宏
  薪資外，對於本院訊問林建宏偽造黃金宏簽收4,300元單據之
  時間、地點亦能為完整之陳述（見同前易字卷第152頁）；然
  被告於99年5月6日雖提出96年11月6日給黃金宏簽收4,300元之
  單據原本，但對本院訊問為何該次不簽在專門給員工簽領薪資
  用的本子上時，卻僅避重就輕回答：那時伊臨時找不到那本本
  子云云，被告斯時所辯，已有可疑（見同前易字卷一第72 頁
  背面）。況依被告於99年5月6日時所述：黃金宏有於98年11月
  6日領4,300元薪水，黃金宏的薪資是一日2,000元，我有問被
  告林建宏，為何支付4,300元，被告林建宏說是給黃金宏2天的
  錢，另300元是給黃金宏吃飯的錢云云（見同前易字卷一第71
  頁反面）；九禾公司下班時間是下午6時云云（見同前易字卷
  一第71頁反面），不僅與林建宏所述九禾公司下班時間是5點
  等情相左，則該溢價之300元是否為誤餐費，已堪存疑。況且
  依林建宏於偵查中自承：我有給付告訴人薪資6,000元，但沒
  有簽收單據，也沒有任何告訴人簽收之薪資單據，但後來有把
  薪資申報表給他（見他3452字卷第48頁）云云，亦與被告於前
  揭審理時所稱有支付薪資並請黃金宏簽收單據云云不符。綜此
  更可見被告於99年5月6日之證述係維護林建宏之詞。
3.而依證人即被告於99年7月間搬至新店寶興路之鄰居蔡詩珍於
  本院審理時證稱，伊知道被告那時跟先生處不好，就去新店租
  1 個小房子，住1個月左右又搬走了等語（見本院卷二第33頁
  ），及被告供稱：伊第一次作證時（即99年5月6日）與林建宏
  同住；第二次作證時（即99年8月19日）係住在新店寶興路等
  語（見本院卷二第35頁），參以被告提出馬偕紀念醫院99年7
  月23日之乙種診斷證明書，醫師囑言指出：被告因家庭婚姻壓
  力…建議暫時離開壓力環境以緩和情緒等語（見本院卷二第39
  頁），足徵被告於99年5月6日作證時，確可能如其刑事聲明狀
  所述，係受林建宏之壓力，而為偽證。反觀被告於99年7月9日
  提出刑事聲明狀及其於99年8月19日所為之證述，斯時被告既
  未與林建宏同住，自較無壓力，且其與黃金宏間無何利害關係
  ，所言自較可信。綜上各情，被告前揭所辯，顯係臨訟卸責之
  詞，不足為採。
(四)被告雖聲請調閱其至本院1樓寫刑事聲明狀之監視器錄影畫面
  ，惟被告係於99年7月9日出具刑事聲明狀，迄今已有一段時間
  ，該監視器錄影畫面已因時間經過而不復存在，再縱如被告所
  述，係其與黃金宏至本院書寫該聲明狀，惟本院依前揭事證，
  而足認其先前陳述係虛偽不實，之後所出具的自白書狀及依此
  而為之陳述，較為真實可信，是本院認此部分調查證據為無必
  要，附此敘明。
三、核被告所為，係犯刑法第168條偽證罪。又被告於該案確定
    前之99年7月9日以刑事聲明狀自白偽證犯行，復於本院99年
    8月19日該案件審理期日時自白偽證犯行，應依刑法第172條
    之規定，減輕其刑。爰審酌被告係為維護其夫林建宏，而於
    司法機關審理時犯偽證罪行，有害國家司法權行使之公正，
    且犯後雖曾自白，嗣又否認偽證犯行之犯後態度，惟念及被
    告為偽證犯行時係與其夫林建宏同住，就此深受壓力，有馬
    偕紀念醫院乙種診斷證明書在卷可徵，始為本案偽證犯行之
    動機，暨其手段、生活狀況等一切情狀，量處如主文所示之
    刑。公訴人雖具體求刑有期徒刑9月，但本院衡酌上情，依
    罪刑相當原則，認以量處如主文所示之刑較為適當，附此說
    明。
據上論斷，應依刑事訴訟法第299條第1項前段，刑法第168條、
第172條，判決如主文。
中    華    民    國   100    年    12    月    13    日
                  刑事第十一庭  審判長法  官 許泰誠
                                      法  官 林瑋桓
                                      法  官 蕭涵勻
上正本證明與原本無異。
如不服本判決應於收受送達後10日內向本院提出上訴書狀，並應
敘述具體理由；其未敘述上訴理由者，應於上訴期間屆滿後20日
內向本院補提理由書（均須按他造當事人之人數附繕本）「切勿
逕送上級法院」。
                                      書記官  葉宜玲
中    華    民    國   100    年    12    月    13    日
中華民國刑法第168條
（偽證罪）
於執行審判職務之公署審判時或於檢察官偵查時，證人、鑑定人
、通譯於案情有重要關係之事項，供前或供後具結，而為虛偽陳
述者，處 7 年以下有期徒刑。
中華民國刑法第172條
（偽證、誣告自白減免）
犯第 168 條至第 171 條之罪，於所虛偽陳述或所誣告之案件，
裁判或懲戒處分確定前自白者，減輕或免除其刑。